【裁判字號】    99,上易,269
【裁判日期】    990506
【裁判案由】    傷害
【裁判全文】
臺灣高等法院刑事判決                 99年度上易字第269號
上  訴  人
即  被  告  丙○○
上列上訴人因傷害案件，不服臺灣板橋地方法院98年度易字第22
78號，中華民國98年12月24日第一審判決（起訴案號：臺灣板橋
地方法院檢察署98年度調偵字第670號），提起上訴，本院判決
如下：
    主  文
原判決關於傷害乙○○部分暨定應執行刑部分均撤銷。
丙○○傷害人之身體，處拘役參拾日，如易科罰金，以新台幣壹
仟元折算壹日。
其他上訴駁回。
上訴駁回部分與撤銷改判部分，應執行拘役柒拾日，如易科罰金
，以新台幣壹仟元折算壹日。
    事  實
一、丙○○係賴圳森之子，因賴圳森與甲○○之間有債務糾紛，
    丙○○認甲○○避不見面，無意解決，心生不滿，遂央請不
    知情之第三人，撥打電話予甲○○，相約於民國97年12月1
    日16時許，在臺北縣林口鄉○○○路○ 段89號附近某工地洽
    談生意，待甲○○駕車偕同乙○○（原名楊紫綺，97年12月
    26日更名）及吳佳育到達現場後，丙○○即基於傷害他人身
    體之犯意，在甲○○推開車門欲下車之際，從甲○○身後伸
    手勒住甲○○之脖子，並徒手毆打甲○○之身體，致甲○○
    受有肢體多處鈍挫傷、咽及氣管傷害等傷害。隨後下車之吳
    佳育及乙○○見狀，勸阻無效後，由吳佳育在旁手持相機拍
    照存證，乙○○則前往工地前之路口撥打電話報警求援。丙○○見乙○○正撥打電話報警，竟另行基於傷害他人身體之
    犯意，前往工地前之路口阻止乙○○報警，並徒手毆打乙○○之左臉頰，致乙○○感到頭暈，經醫師診視後判定為腦震
    盪之傷害。嗣經警據報後趕赴現場處理，始查悉上情。
二、案經甲○○、乙○○訴由臺北縣政府警察局新莊分局移送臺
    灣板橋地方法院檢察署檢察官偵查起訴。
    理  由
一、證據能力之說明：
（一）按證人、鑑定人依法應具結而未具結者，其證言或鑑定意
      見，不得作為證據。刑事訴訟法第158條之3定有明文。而
      告訴人或被害人乃被告以外之人，本質上屬於證人，其陳
      述被害經過，亦應依人證之法定偵查、審判程序具結，方
      得作為證據（最高法院93年臺上字第6578號判例可資參照
      ）。經查，甲○○、乙○○、賴圳森於偵查中所為之陳述
      （見98年度偵字第1928號偵查卷宗第46至47頁），係就被
      告有無及如何毆打甲○○、乙○○之待證事實為證述，本
      質上係立於證人地位而為陳述，惟依該次訊問筆錄記載，
      檢察官既未告知具結之義務及偽證之處罰，亦未令渠等具
      結，揆諸上開說明，屬依法應具結而未具結之情形，渠等
      該次陳述自不得作為證據。
（二）次按，被告以外之人於審判外之言詞或書面陳述，除法律
      有規定者外，不得作為證據。刑事訴訟法第159條第1項定
      有明文。惟因檢察官代表國家偵查犯罪、實施公訴，必須
      對於被告之犯罪事實負舉證之責，依法其有訊問被告、證
      人及鑑定人之權，證人、鑑定人且須具結，而實務運作時
      ，偵查中檢察官向被告以外之人所取得之陳述，原則上均
      能遵守法律規定，不致違法取供，其可信性極高，為兼顧
      理論與實務，乃於修正刑事訴訟法時，增列第159條之1第
      2 項規定：「被告以外之人於偵查中向檢察官所為之陳述
      ，除顯有不可信之情況者外，得為證據。」經查，證人吳
      佳育於偵查中所為之陳述（見98年度偵字第1928號偵查卷
      宗第47頁），係被告以外之人於審判外之言詞陳述，惟證
      人吳佳育於偵查中已具結擔保其證言之憑信性，且觀諸其
      陳述時之客觀情狀，查無證據足認有受違法訊問等顯不可
      信或其他不適當之情況發生，其證述內容亦與本案犯罪事
      實有相當之關聯性，又於原審審理時到庭接受被告之詰問
      ，以足保障被告之對質詰問權，揆諸刑事訴訟法第159條
      之1第2項規定，證人吳佳育於偵查中所為之言詞陳述，自
      有證據能力。
（三）再按，被告以外之人於審判外之陳述，雖不符前4條（即
      第159條之1至之4）之規定，而經當事人於審判程序同意
      作為證據，法院審酌該言詞陳述或書面陳述作成時之情況
      ，認為適當者，亦得為證據。當事人、代理人或辯護人於
      法院調查證據時，知有第159條第1項不得為證據之情形，
      而未於言詞辯論終結前聲明異議者，視為有前項之同意。
      刑事訴訟法第159條之5定有明文。考其立法意旨係因傳聞
      法則的重要理論依據，在於傳聞證據未經當事人之反對詰
      問予以核實，乃予排斥。惟若當事人已放棄對原供述人之
      反對詰問權，於審判程序表明同意該等傳聞證據可作為證
      據，基於證據資料愈豐富，愈有助於真實發見之理念，此
      時，法院自可承認該傳聞證據之證據能力。經查，甲○○
      、乙○○、吳佳育於警詢時所為之陳述（見98年度偵字第
      1928號偵查卷宗第11至27頁），均係被告以外之人於審判
      外之言詞陳述，核其性質均屬傳聞證據，而被告業就上開
      言詞陳述之證據能力提出爭執（見原審98年12月10日審判
      筆錄第13頁，本院99年3月1日準備程序筆錄），已不合於
      刑事訴訟法第159條之5傳聞例外之規定，復未經檢察官就
      是否具有可信之特別情況舉證釋明之，亦不符合同法第
      159 條之2、第159條之3規定，渠等於警詢時之言詞陳述
      ，自不得作為證據。
      次查，賴圳森於警詢時所為之陳述（見98年度偵字第1928
      號偵查卷宗第8至10頁），係被告以外之人於審判外之言
      詞陳述，核其性質亦屬傳聞證據，惟檢察官及被告於原審
      及本院準備程序及審判期日中均未針對證據能力予以爭執
      ，且迄至言詞辯論終結前亦未再聲明異議，本院審酌其陳
      述時之一切情況，並無違法、不當或不宜作為證據或其他
      顯不可信之情事，依刑事訴訟法第159條之5之規定，自得
      作為證據。
二、訊據上訴人即被告丙○○固坦承於98年12月1日16時許，在
    臺北縣林口鄉○○○路○段89號附近某工地，徒手毆打甲○○，致甲○○受有肢體多處鈍挫傷、咽及氣管傷害等傷害之
    事實不諱，惟矢口否認亦有於上揭時、地傷害乙○○之犯行
    ，辯稱：乙○○當天有與伊父親賴圳森發生爭執，伊過去要
    乙○○不要兇伊父親，並無毆打乙○○，只有把乙○○的手
    撥開而已，且因甲○○欠伊公司錢，伊只針對甲○○，並不
    是針對乙○○云云。
（一）被告傷害告訴人甲○○部分：
      經查，被告於上揭時、地徒手傷害告訴人甲○○之事實，
      迭經被告於警詢時、偵查中、原審及本院審理時均自白不
      諱，並據證人即告訴人甲○○、證人乙○○於原審審理時
      均結證明確，及證人吳佳育於偵查中及原審審理時均結證
      在卷，並有中國醫藥大學附設醫院臺北分院診斷證明書（
      診字第0971200032號）1紙及照片12張在卷可稽（見98年
      度偵字第1928號偵查卷宗第28頁、第36至37頁、第52至57
      頁）。足認被告任意性之自白與事實相符，應屬實在。從
      而，被告於上揭時、地徒手毆打告訴人甲○○，致告訴人
      甲○○受有肢體多處鈍挫傷、咽及氣管傷害等傷害之事實
      ，堪予認定。
（二）被告傷害告訴人乙○○部分：
  １、經查，證人即告訴人乙○○於原審審理時結證稱：伊係甲○○之員工，當天甲○○跟伊說林口有一個案子要過去談
      ，伊就跟甲○○、吳佳育一同前往，到現場後，甲○○一
      下車，伊就看到被告上前來徒手毆打甲○○，伊就馬上跑
      出去外面打電話報警，但被告追出來攔住伊，對伊說：「
      你敢報警試看看。」等語，然後就伸出右手在伊左臉頰打
      一巴掌，甲○○及吳佳育都有看到伊被打等語（見原審98
      年11月19日審判筆錄第4至6頁）。次查，證人即告訴人甲○○於原審審理時結證稱：當天伊接到電話得知有人要承
      租廣告，故與乙○○、吳佳育一同前往林口，到現場後，
      伊一開車門，被告就衝過來勒住伊脖子，把伊拉離開車子
      ，並毆打伊胸口、肚子、頭部等處，伊有喊叫要吳佳育拍
      照存證，並叫乙○○去報警，乙○○打電話報警時，被告
      就衝過去，在乙○○臉頰上打一巴掌，伊確實有看到被告
      打乙○○的動作等語（見原審98年12月10日審判筆錄第3
      至5頁）。再查，證人吳佳育於偵查中結證稱：甲○○一
      下車就被勒住脖子，被告就開始毆打甲○○，被告為了不
      讓乙○○報警，也有打乙○○左臉頰一巴掌等語（見98年
      度偵字第1928號偵查卷宗第47頁）；於原審審理時亦結證
      稱：伊與甲○○、乙○○一同到現場後，甲○○先下車，
      被告就從後面勒住甲○○，且徒手毆打甲○○，伊就開始
      拍照存證，並叫乙○○打電話報警，乙○○就拿著手機到
      工地旁邊問地址，被告看到乙○○在路口講電話，就衝過
      去乙○○那邊，不知道和乙○○說了什麼，突然一巴掌打
      下去，伊還有聽到啪一聲，然後乙○○就大叫被告打她等
      語（見原審98年12 月10日審判筆錄第9至10頁）。上開3
      位證人之證述情節互核相符，且無瑕疵可指，足認被告確
      有於上揭時、地，徒手毆打告訴人乙○○之臉頰。至證人
      賴圳森先於警詢時證稱：伊與乙○○當時正在談公司債務
      問題，乙○○態度很不好，被告就過來，乙○○先推被告
      ，被告有把乙○○的手撥開等語（見98年度偵字第1928
      號偵查卷宗第9頁），復於原審審理時證稱：伊與乙○○
      在大小聲時，被告有過來要乙○○還錢，伊沒有注意乙○○有無打被告，印象中被告與乙○○之間沒有肢體上之衝
      突等語（見原審98年11月19日審判筆錄第9頁），前後證
      述不一，已屬有疑而難遽信，況證人賴圳森係被告之父親
      ，其證述內容難免避重就輕，而對被告有所迴護，自不足
      以採為有利被告之認定。
  ２、被告上訴意旨辯稱：據證人所述，均係被告以打巴掌在告
      訴人臉頰之方式傷害告訴人，然如以打巴掌於臉頰之方式
      傷害告訴人，告訴人理應臉頰部位紅腫，倘紅腫與就醫時
      間有所間隔，亦應係紅腫消退而已，惟據診斷書記載，竟
      能得出乙○○頭部鈍挫傷之傷勢，告訴人乙○○上開傷勢
      及其原因，疑點叢生云云，經查，中國醫藥大學附設醫院
      臺北分院診斷證明書（診字第0971200022號）（見98年度
      偵字第1928號偵查卷宗第29頁），係記載乙○○受有頭部
      鈍挫傷之傷害，惟經本院函查該院告訴人乙○○之傷勢狀
      況，該院以99年3月18日（99）附醫北院醫字第09903038
      號函覆稱：病患乙○○於97年12月1日下午5時由友人陪同
      至本院急診求診，陳述因被打巴掌後感到頭暈，經急診醫
      師診視後判定為腦震盪現象，故予冰敷，給予頭部外傷須
      知衛教單、開立藥物供治療，並囑門診追蹤治療等語，足
      認告訴人乙○○係因被打巴掌後感到頭暈，經急診醫師診
      視後判定為腦震盪現象，乃屬頭部受有腦震盪傷害，惟前
      開同院診斷證明書（診字第0971200022號）記載為頭部鈍
      挫傷，用語尚非精確，應以該院99年3月18日（99）附醫
      北院醫字第09903038號函覆之內容為可採。依上開函覆內
      容，即與告訴人乙○○指述相符合，被告辯稱其未傷害乙○○云云，即不可採。
（三）綜上所述，被告所辯均難據為免責之事由。本案事證明確
      ，被告犯行洵堪認定，應依法論科。
三、核被告徒手毆打告訴人甲○○、乙○○之行為，均係犯刑法
    第277 條第1 項之傷害罪。被告所犯上開2 罪間，犯意各別
    ，行為分殊，應予分論併罰。
四、撤銷改判部分（告訴人乙○○部分）；
    原審對被告論罪科行固非無見，惟查，原審就告訴人乙○○
    傷勢部分援引中國醫藥大學附設醫院臺北分院診斷證明書（
    診字第0971200022號），惟經本院函查該院告訴人乙○○之
    傷勢狀況，告訴人所受之傷害係因被打巴掌後感到頭暈，經
    急診醫師診視後判定為腦震盪現象，前開同院診斷證明書（
    診字第0971200022號）記載為頭部鈍挫傷，用語尚非精確，
    應以該院99年3月18日（99）附醫北院醫字第09903038號函
    覆之內容為可採，原審引用該院診斷證明書（診字第097120
    0022號），致事實稍有違誤，尚有未洽。被告上訴否認此部
    分犯罪，雖無理由，惟原判決此部分既有上開可議之處，應
    由本院就此部分及定應執行部分併予撤銷改判。爰審酌被告
    僅因細故與告訴人發生爭執，即徒手傷害告訴人之身體，法
    治觀念薄弱，念其無前科紀錄（見卷附本院被告前案紀錄表
    ），素行尚佳，所造成告訴人乙○○部分之傷勢尚屬輕微，
    兼衡被告之品行、智識程度、生活狀況、犯罪之動機、目的
    、手段、犯罪後之態度等一切情狀，量處被告傷害乙○○部
    分拘役30日，並諭知如易科罰金，以新台幣1000元折算壹日
    。
五、上訴駁回部分（告訴人甲○○部分）：原審適用刑法第277
    條第1項認定被告傷害甲○○，並審酌被告僅因細故與告訴
    人發生爭執，即徒手傷害告訴人之身體，法治觀念薄弱，且
    尚未與告訴人達成和解以取得諒解，就傷害告訴人甲○○之
    部分坦承犯行，且無前科紀錄，素行尚佳等情，量處被告此
    部分犯行拘役50日，並諭知如易科罰金時，以新台幣1,000
    元折算一日之標準，認事用法，核無違誤，量刑亦屬妥適，
    被告上訴意旨辯稱原審此部分量刑過重云云，為無理由，應
    予駁回。上開上訴駁回與撤銷改判部分，定其應執行之刑為
    拘役70日，並就應執行之刑諭知，如易科罰金，以新台幣
    1000元折算一日之標準。
據上論斷，應依刑事訴訟法第368條、第369條第1項前段、第364
條、第299條第1項前段，刑法第277條第1項、第41條第1項前段
、第51條第6款，刑法施行法第1條之1第1項、第2項前段，判決
如主文。
本案經檢察官林炳雄到庭執行職務。
中    華    民    國    99    年    5     月    6     日
                  刑事第六庭審判長法  官  林明俊
                                  法  官  何信慶
                                  法  官  吳淑惠
以上正本證明與原本無異。
不得上訴。
                                  書記官  陳雅加
中    華    民    國    99    年    5     月    11    日
附錄本案論罪科刑法條全文：
中華民國刑法第277 條
傷害人之身體或健康者，處3 年以下有期徒刑、拘役或1000元以
下罰金。
犯前項之罪因而致人於死者，處無期徒刑或7 年以上有期徒刑；
致重傷者，處3 年以上10年以下有期徒刑。

司法院資訊處製作；財團法人民間司法改革基金會備份。
